【裁判字號】    94,上易,660
【裁判日期】    950928
【裁判案由】    傷害
【裁判全文】
臺灣高等法院高雄分院刑事判決         94年度上易字第660號
上  訴  人  臺灣高雄地方法院檢察署檢察官
上  訴  人
即  被  告  乙○○
指定辯護人  本院公設辯護人  甲○○
上  訴  人
即  被  告  丙○○
選任辯護人  董明正律師
            楊靖儀律師
            陳正男律師
上  訴  人
即  被  告  戊○○
選任辯護人  錢師風律師
上列上訴人等因被告等傷害案件，不服臺灣高雄地方法院93年度
易字第1587中華民國94年8 月18日第一審判決（聲請簡易判決處
刑案號：臺灣高雄地方法院檢察署93年度調偵字第448 號），提
起上訴，本院判決如下：
     主  文
原判決撤銷。
乙○○共同傷害人之身體，累犯，處有期徒刑壹年陸月。
戊○○共同傷害人之身體，處有期徒刑壹年。
丙○○無罪。
     事  實
一、乙○○於民國91年間，因搶奪案件經原審以91年度訴字第37
    4號判處有期徒刑1年6月確定，於92年7月1日執行完畢出監
    。詎仍不知悔改，於92年12月28日20時許，與戊○○應丙○○之邀約，前往高雄市苓雅區○○○路205號「享溫馨KTV」
    一起唱歌，丁○○亦應丙○○之朋友邀約前往，丙○○於翌
    日（29日）凌晨2時20分許先行離開，同日（29日）凌晨3時
    許，乙○○在上址因翻倒桌子之糾紛，與綽號「闊嘴」之丁○○發生口角並遭毆打後，心有不甘，竟以電話聯絡丙○○
    出面處理，惟丙○○表示不認識丁○○，不知如何處理，不
    予置理。乙○○、戊○○欲向丁○○尋仇暫時離開「享溫馨
    KTV」，另行尋找數名真實姓名、年籍不詳之成年男子，乙○○、戊○○遂與上開數名不詳姓名成年男子基於傷害人身
    體之犯意聯絡，由戊○○、乙○○各持鋁棒1支（均為戊○○所有，未扣案），該等不詳姓名男子則空手或分持棍棒、
    刀械及其他不詳兇器（均未扣案），分乘數輛機車或汽車，
    於同日凌晨4時55分許，至「享溫馨KTV」向丁○○尋仇，一
    行人進入該店內尋找丁○○未果，走出店外分成左右兩路繼
    續尋找（戊○○、乙○○分別往右、左邊走），戊○○發現
    丁○○單獨坐在店門外右邊椅子上，旋帶頭持鋁棒向丁○○
    正面打下，其他人隨即上前一起攻擊丁○○，致丁○○受有
    右手肘尺骨骨折及三頭肌腱部分斷裂（切割傷10公分）、左
    手肘三頭肌腱斷裂（切割傷63公分）、頭頸部多處刀傷（15
    公分、3公分、3公分、2公分）、腹部鈍傷疑右肝血腫等傷
    害。嗣經警向享溫馨KTV店調閱案發時之監視器錄影光碟片
    ，始循線查獲上情。
二、案經丁○○訴由高雄市政府警察局苓雅分局報請臺灣高雄地
    方法院檢察署檢察官偵查後聲請簡易判決處刑，由原審改依
    通常程序審理。
     理  由
甲、有罪部分（被告乙○○、戊○○部分）：
  一、上開事實，業據上訴人即被告戊○○於原審及本院審理時
      供承不諱，訊據上訴人即被告乙○○矢口否認有上開傷害
      犯行，辯稱：伊雖然在遭到告訴人丁○○毆打後，曾與戊○○各持1 支鋁棒回到享溫馨KTV ，但目的是去找遺失的
      手機，持鋁棒是為了自衛，沒有要打告訴人，伊沒有找到
      告訴人，看到告訴人時已經打起來了，伊沒有動手打告訴
      人云云。惟查被告乙○○確有於上述時地夥同被告戊○○
      ，數名不詳姓名成年男子分持鋁棒、開山刀攻擊告訴人，
      致告訴人受有上述傷害之事實，除據共同被告戊○○於原
      審及本院供述明確，核與告訴人丁○○於原審審理時證述
      ：被告乙○○於92年12月28日晚上（應為29日凌晨）在享
      溫馨KTV 對伊朋友翻桌子，發生糾紛，伊與朋友一群人有
      打乙○○，後來伊坐在店門外，有看到被告乙○○、戊○○，後面的人都不認識，戊○○拿鋁棒，那群人有人拿開
      山刀，戊○○第1個動手毆打伊等語（見原審94年5月12日
      審判筆錄）大致相符，並有享溫馨KTV店門口監視器翻拍
      之照片15張在卷可稽。再查，告訴人因遭被告戊○○等人
      攻擊，受有右手肘尺骨骨折及三頭肌腱部分斷裂（切割傷
      10公分）、左手肘三頭肌腱斷裂（切割傷63公分）、頭頸
      部多處刀傷（15公分、3公分、3公分、2公分）、腹部鈍
      傷疑右肝血腫等傷害之事實，亦有財團法人天主教聖功醫
      院住院病歷1份、診斷證明書2份及告訴人受傷照片5張附
      卷足憑，可認屬實。綜上各節以觀，足認被告乙○○在享
      溫馨KTV與告訴人發生口角遭到毆打後，心有不甘，以電
      話聯絡丙○○出面處理，因丙○○未予置理，乃另行找來
      數名真實姓名、年籍不詳之成年男子，乙○○、戊○○遂
      與上開不詳姓名男子至該KTV找告訴人尋仇，嗣被告戊○○發現告訴人單獨坐在店門外右邊椅子上，即帶頭持鋁棒
      向告訴人正面打下，其他人隨即上前一起攻擊告訴人，致
      告訴人受有右手肘尺骨骨折及三頭肌腱部分斷裂（切割傷
      10公分）、左手肘三頭肌腱斷裂（切割傷63公分）、頭頸
      部多處刀傷（15公分、3公分、3公分、2公分）、腹部鈍
      傷疑右肝血腫等傷害，至為明確。
  二、按殺人與傷害人致死之區別，應以有無殺意為斷，其受傷
      之多寡，及是否為致命部位，有時雖可藉為認定有無殺意
      之心證，究不能據為絕對標準（最高法院18年上字第1309
      號判例要旨可資參照）。查被告乙○○、劉敬庭2人均否
      認有殺人之犯意，而本件告訴人頭頸部、雙手手肘等部位
      雖受有如事實欄所示多處刀傷、切割傷等傷害，為刀刃之
      類的利器所造成，有財團法人天主教聖功醫院94年2月17
      日聖功醫字第0940000033號函在卷可考，查被告乙○○、
      劉敬庭與告訴人丁○○原本不相識，因劉秉鈞邀約或劉秉
      鈞之朋友呼朋引伴前往KTV唱歌，並無深仇大恨；僅因席
      間被告乙○○掀桌發生衝突，乃邀數名不詳姓名男子返回
      KTV，被告2人亦僅攜帶鋁棒，意在教訓告訴人丁○○甚明
      ，雖該數名不詳姓名男子其中有人攜帶銳器，然該數名不
      詳姓名男子與告訴人素不相識，亦無仇怨，應被告2人要
      求前往助勢，為被告2人出氣，衡之常情，難認有戕害告
      訴人生命之犯意。
  三、被告乙○○固辯稱伊在遭告訴人毆打後曾打了許多通電話
      給丙○○，要求丙○○處理此事，但不知道是要如何處理
      ，伊與被告戊○○分持鋁棒回到享溫馨KTV 是為了要找告
      訴人問清楚有無拿走伊遺失的手機，持鋁棒是為了自衛，
      沒有要打告訴人，伊看到告訴人時已經打起來了，沒有動
      手打告訴人云云。惟查，被告3人與前開數名不詳姓名男
      子空手或分持棍棒、刀械等兇器至享溫馨KTV是為了尋仇
      ，業據被告戊○○於警詢時供述明確，前已敘明。被告乙○○對於同案被告戊○○警訊中之供述，未於本院言詞辯
      論終結前聲明異議，本院審酌同案被告戊○○於上開陳述
      作成時，並無不法取供之情形，認為適當，依刑事訴訟法
      第159條之5第2項規定，自有證據能力，得為證據，併此
      明。足見被告乙○○所辯：我不知道要如何處理其被告
      訴人毆打之事、回到KTV只是為了找手機云云，顯與常情
      不符，不足採信。而被告乙○○既與被告戊○○及其他數
      名不詳姓名男子間有傷害之犯意聯絡，對於共犯間之實施
      行為，互相利用，以達犯罪之目的，則不論被告乙○○有
      無親自出手傷害告訴人，均應與被告戊○○等人同負傷害
      罪之責任，均為共同正犯。
  四、本院依聲請將被告戊○○送高雄市立凱旋醫院作精神鑑定
      ，經鑑定結果認「依據案主（指戊○○）過去的前科紀錄
      及智力功能，評估案主對其當下的行為，仍有控制的能力
      ，研判在涉案當時其人格因素加上酒精催化的影響所致，
      故涉案時並未到達精神耗弱的程度，遑論心神喪失」等情
      ，有該院95年7月24日高市凱醫成字第0950004252號鑑定
      書乙份附於本院卷可稽，是上開鑑定書，尚難採為有利於
      被告戊○○之認定，併此明。綜上所述，本件事證明確
      ，被告等傷害之犯行，均堪認定。
  五、核被告乙○○、戊○○所為，均係犯刑法第277 條第1 項
      之普通傷害罪。至公訴人認被告2 人所為係犯刑法第271
      條第2 項、第1 項殺人未遂罪（起訴書記載被告2 人犯刑
      法第277 條第1 項傷害罪，經公訴人於原審審理中變更起
      訴法條為刑法第271 條第2 項、第1 項之殺人未遂罪），
      固有未洽，惟起訴事實已敘及被告2 人傷害告訴人身體之
      事實，其基本事實同一，本院自得予以審理，並變更起訴
      法條。被告2 人與其他數名真實姓名、年籍不詳之成年男
      子間，就上開傷害犯行有犯意聯絡及行為分擔，均為共同
      正犯。查被告乙○○於91年間，因搶奪案件經原審以91年
      度訴字第374 號判處有期徒刑1 年6 月確定，於92年7 月
      1 日執行完畢出監，有臺灣高等法院被告前案紀錄表1 份
      在卷可佐，其於有期徒刑執行完畢5 年內，再犯本件有期
      徒刑以上之罪，為累犯，應依刑法第47條規定加重其刑。
      被告行為時之刑法第277 條第1 項法定刑罰金部分為「1
      千元以下罰金。」。又依被告行為時之刑法第33條第5 款
      規定「罰金：為1 元以上。」，是被告行為時罰金刑部分
      ，修正前依罰金罰鍰提高標準條例第1條、現行法所定貨
      幣單位折算新台幣條例第2條折算結果，為新臺幣3元以上
      6萬元以下。而刑法業以民國94年2月2日修正公布，並自
      95年7月1日施行，其中刑法第33條第5款規定「罰金：為
      新臺幣1千元以上，以百元計算之。」；又刑法施行法第1
      條之1於95年6月14日公布，共於同年7月1日施行，該條規
      定：「中華民國94年1月7日刑法修正施行後，刑法分則編
      所定罰金之貨幣單位為新臺幣。」、「94年1月7日刑法修
      正時，刑法分則編未修正之條文定有罰金者，自94年1月7
      日刑法修正施行後，其所定數額提高為30倍。但72年6月2
      6日至94年1月7日新增或修正之條文，就其所定數額提高
      為3倍。」。查刑法第277條第1項，依上開規定，罰金部
      分應提高為30倍。因此，刑法第277條第1項之罰金刑部分
      為新臺幣1千元以上3萬元以下。經比較新、舊法之結果，
      被告行為時之舊法對其較為有利。
  六、原審予以被告2 人論科，固非無見，惟查：(一)同案被告丙○○並未涉及本件犯罪，理由詳後述，而原判決認丙○○
      係共犯，自有未合。(二)告訴人所受傷勢非輕，被告2 人迄
      未與告訴人達成民事和解，而原判決僅量處乙○○、戊○○有期徒刑11月及8 月，量刑顯然過輕不當，亦有未合。
      被告2 人上訴意旨，或否認犯罪，或指摘原判決量刑過重
      不當，固無足取。公訴人上訴意旨，認被告2 人應成立殺
      人未遂罪，原判決依傷害罪論科顯然不當，亦無理由，然
      原判決既有上述可議，自應由本院將原判決撤銷改判。審
      酌被告2 人不思以和平式解決與告訴人間之紛爭，竟聚眾
      尋仇，持棍棒、刀械等兇器共同攻擊告訴人成傷，惡性非
      輕，而被告乙○○有事實欄所載之前科，素行不佳，有臺
      灣高等法院被告前案紀錄表在卷可按，犯後否認犯行，迄
      未與告訴人達成和解，態度不佳。被告戊○○智能偏低，
      總智商僅72，此有高雄市役男複檢處理判定體位結果通知
      書1份在卷可按，且其犯後雖坦承犯行，態度較佳，惟亦
      未與告訴人達成和解，及告訴人所受傷勢非輕等一切情狀
      ，分別量處如主文第2項、第3項所示之刑，以資懲儆。至
      被告戊○○、乙○○所持之前開鋁棒各1支，固屬被告戊○○所有且供本件犯罪所用之物，惟已丟棄於高雄市愛河
      內，無法找尋，業據被告戊○○供述明確，應認已滅失，
      另其他共犯持以攻擊告訴人之兇器，公訴人並未舉證證明
      屬被告等或共犯所有，爰均不予宣告沒收，附此敘明。
乙、無罪部分（被告丙○○部分）
  一、公訴意旨略以：被告丙○○於92年12月28日20時許，邀同
      案被告乙○○、戊○○2人，前往高雄市苓雅區○○○路2
      05號「享溫馨KTV」一起唱歌，丙○○於翌日（29日）凌
      晨2時20分許先行離開，同日（29日）凌晨3時許，乙○○
      在上址因翻倒桌子之糾紛，與綽號「闊嘴」之告訴人丁○○發生口角並遭毆打後，心有不甘，竟以電話聯絡丙○○
      出面處理，欲向丁○○尋仇，乙○○、戊○○並暫時離開
      「享溫馨KTV」，嗣丙○○找來數名真實姓名、年籍不詳
      之成年男子，乙○○、丙○○、戊○○遂與上開數名不詳
      姓名男子基於傷害人身體之犯意聯絡，由戊○○、乙○○
      各持鋁棒1支（均為戊○○所有，未扣案），丙○○與該
      等不詳姓名男子則空手或分持棍棒、刀械及其他不詳兇器
      （均未扣案），分乘數輛機車或汽車，於同日凌晨4時55
      分許，至「享溫馨KTV」向丁○○尋仇，一行人進入該店
      內尋找丁○○未果，走出店外分成左右兩路繼續尋找（戊○○、乙○○分別往右、左邊走），戊○○發現丁○○單
      獨坐在店門外右邊椅子上，旋帶頭持鋁棒向丁○○正面打
      下，其他人隨即上前一起攻擊丁○○，致丁○○受有右手
      肘尺骨骨折及三頭肌腱部分斷裂（切割傷10公分）、左手
      肘三頭肌腱斷裂（切割傷63公分）、頭頸部多處刀傷（15
      公分、3公分、3公分、2公分）、腹部鈍傷疑右肝血腫等
      傷害。嗣經警向享溫馨KTV店調閱案發時之監視器錄影光
      碟片，始循線查獲上情。因認被告有共犯刑法第277條第1
      項之傷害罪嫌，公訴人於原審審理時變更起訴法條，認被
      告係犯同法第271條第2項、第1項之殺人未遂罪嫌。
  二、按犯罪事實應依證據認定之，無證據不得推定其犯罪事實
      ；又不能證明被告犯罪，應諭知無罪之判決；此刑事訴訟
      法第154 條第2 項及第301 條第1 項分別定有明文。再按
      刑事訴訟法上所謂認定犯罪事實之證據，係指足以認定被
      告確有犯罪行為之積極證據而言，如未能發現相當證據或
      證據不足以證明，自不能以推測或擬制之方法，以為裁判
      基礎。而認定不利於被告之事實，須依積極證據，苟積極
      證據不足為不利被告之認定時，即應為有利於被告之認定
      ，更不必有何有利之證據；又認定犯罪事實所憑之證據，
      雖不以直接證據為限，間接證據亦包括在內，然而無論直
      接證據或間接證據，其為訴訟上之證明，須於通常一般之
      人均不致有所懷疑，而得確信其為真實之程度者，始得據
      為有罪之認定，倘其證明尚未達到此一程度，而有合理之
      懷疑存在而無從使事實審法院得有罪之確信時，即應由法
      院為諭知被告無罪之判決。亦即若證據資料在經驗科學上
      或論理法則上尚有對被告較為有利之存疑，而無從依其他
      客觀方法排除此項合理之可疑，即不得以此資料作為斷罪
      之基礎，且刑事訴訟制度受「倘有懷疑，即從被告之利益
      為解釋」、「被告應被推定為無罪」之原則所支配，故得
      為訴訟上之證明者，無論為直接或間接證據，須客觀上於
      一般人均不致有所懷疑而達於確信之程度者，始可據為有
      罪之認定，倘其證明尚未達於「確信」之程度，而有合理
      可疑存在時，即難據以為被告不利認定，換言之，在法律
      判斷上，即不能為被告有罪之認定。
  三、公訴人認被告丙○○有犯前開殺人未遂罪嫌，係以告訴人
      丁○○之指訴，共同被告乙○○、戊○○於警訊及偵查中
      之供述，及告訴人之診斷證明書，為其主要論據。惟查共
      同被告乙○○93年1 月28日警詢、戊○○92年12月31日警
      詢之供述，及乙○○、戊○○93年5 月14日於檢察事務官
      詢問時之供述，均屬被告以外之人於審判外之供述，而被
      告丙○○於本院審理時表示不同意上開共同被告乙○○、
      戊○○警詢及偵查中之供述作為本案證據使用，依刑事訴
      訟法第159 條第1項 規定反面解釋，均無證據能力，不得
      作為證據，先予明。
  四、訊據上訴人即被告丙○○堅決否認有上開犯行，辯稱：我
      於92年12月29日凌晨2 時20分離開享溫馨KTV 後，3 時許
      乙○○有打電話給我說他被打，我回答我也不知怎麼辦，
      我沒有打電話給戊○○叫他到崇德路與博愛路幫我載人到
      案發現場。我那時在家，王俊祺可證明。我沒有參與毆打
      被害人丁○○。一直到早上我都沒有再出門，並無不法之
      情事等語。
  五、經查：
    (一)證人即告訴人丁○○於原審結證：被告乙○○於92年12月
      28日晚上（應為29日凌晨）在享溫馨KTV 對我朋友翻桌子
      ，發生糾紛，我與朋友一群人有打乙○○，後來我坐在店
      門外，有看到被告乙○○、戊○○，後面的人都不認識，
      戊○○拿鋁棒毆打我，後面的事我都不知道了。戊○○跟
      他旁邊那群人要打我的時候，我沒有看到丙○○等語（見
      原審卷第192 、193-198 頁）。
    (二)同案被告乙○○於原審證述：92年12月28日晚上在享溫馨
      KTV我因為撿手機不小心翻倒桌子，和告訴人發生誤會而
      被打，之後我有聯絡丙○○來處理，丙○○說知道了，那
      時候我喝醉酒，不太確定丙○○有沒有到。我也沒有和戊○○去左營崇德路和博愛路口接丙○○等語（見原審卷第
      41-44、228-238頁）。
    (三)同案被告戊○○於原審證述：打架時丙○○應該沒有到現
      場。事後，我和我父親、乙○○和他父親有到丙○○家，
      是想問丁○○的住處，及聯絡方法，以便跟他談和解。是
      在警局作筆錄後才去黃家的。因為我認為丙○○應該認識
      被害人等語（見原審卷第247-252 頁）。
    (四)證人王俊祺於原審結證：我於92年12月28日與丙○○一起
      去享溫馨KTV 唱歌，至翌日凌晨2 點多離開，我騎機車先
      載丙○○回家，然後再回自己家。本件案發後乙○○及其
      父親、戊○○及其父親曾到丙○○家中，討論當天在享溫
      馨KTV 發生何事，我應姜美香之要求到場旁聽，當時有談
      到丙○○有無與乙○○、戊○○再回到享溫馨KTV ，乙○○、戊○○都說沒有，並向丙○○的父母親道歉；乙○○
      和戊○○有打電話給丙○○要他承認是事主，但案發當時
      丙○○不在場，所以要道歉；當場弄清楚事情，丙○○不
      是事主，發生此事非大家所願，所以才道歉等語（見原審
      卷第198-206 頁）。
    (五)由上觀之，被告丙○○於案發之前已離開現場，回到其住
      處（高雄縣大樹鄉○○路新春巷9 號）。對於事後乙○○
      與告訴人如何發生衝突並不知情，且當時已返回大樹鄉住
      處休息，縱然乙○○有打電話告知被打之事，然事不關己
      ，且時間已晚，而大樹鄉距案發地點遙遠，衡情應無返回
      現場淌渾水之理。至於同案被告戊○○、乙○○於本院審
      理中供述：丙○○有同車前往享溫馨KTV ，參與攻擊告訴
      人之事等情，不僅與其等原審之供述前後不一，且與實情
      不符，自難採為不利於丙○○之認定。
    (六)綜上所述，被告所辯上情，尚堪採信。此外，復查無其他
      確切之證據足證被告有公訴人所指之犯行，應認不能證明
      被告犯罪。原審未予詳查，遽為被告科刑之判決，自有未
      當。被告上訴意旨，指摘原審此部分判決不當，為有理由
      ，自應由本院將原審此部分判決撤銷改判，另為被告無罪
      之諭知。
據上論斷，應依刑事訴訟法第369 條第1 項前段、第364 條、第
300 條、第301 條第1 項、第299 條第1 項前段，刑法第28條、
第277 條第1 項、第47條，罰金罰鍰提高標準條例第1 條前段，
判決如主文。
本案經檢察官蔡國禎到庭執行職務。
中    華    民    國    95    年    9     月    28    日
                  刑事第三庭    審判長法  官  周賢銳
                                      法  官  黃仁松
                                      法  官  謝宏宗
以上正本證明與原本無異。
檢察官如不服本判決應於收受本判決後10日內向本院提出上訴書
狀，其未敘述上訴理由者，並得於提起上訴後10日內向本院補提
理由書狀（均須按他造當事人之人數附繕本）。
被告不得上訴。
中    華    民    國    95    年    10    月    4     日
                                      書記官  熊惠津
附錄本判決論罪科刑法條：
中華民國刑法第277條第1項
傷害人之身體或健康者，處 3 年以下有期徒刑、拘役或 1 千元
以下罰金。
                                                  FQ


司法院資訊處製作；財團法人民間司法改革基金會備份。
